【裁判字號】    97,消債更,120
【裁判日期】    970819
【裁判案由】    聲請更生程序
【裁判全文】
臺灣彰化地方法院民事裁定           97年度消債更字第120號
聲  請  人  甲○○○
上列當事人因消費者債務清理事件聲請更生，本院裁定如下：
    主  文
聲請駁回。
聲請費用新台幣壹仟元由聲請人負擔。
    理  由
一、按債務人與金融機構協商成立者，不得聲請更生或清算，但
    因不可歸責於己之事由，致履行顯有重大困難者，不在此限
    ；本條例施行前，債務人依金融主管機關協調成立之中華民
    國銀行公會會員辦理消費金融案件無擔保債務協商機制與金
    融機構成立之協商，準用前項之規定，消費者債務清理條例
    第151條第5項、第6項分別定有明文。又聲請更生或清算不
    合程式或不備其他要件者，法院應以裁定駁回之，但其情形
    可以補正者，法院應定期間先命補正，復為同條例第8條所
    明定。
二、本件聲請意旨略以：聲請人有不能清償債務情事，前已提出
    債權人清冊，以書面向最大債權金融機構中國信託商業銀行
    股份有限公司請求共同協商債務清償方案，雖協商成立，然
    因其每月收入僅有新台幣（下同）52272元，每月必要支出
    包括房貸、車貸及扶養家屬每月約42100元，聲請人每月收
    入扣除上開每月必要生活支出，已不足清償清償方案所約定
    之22906元，是該協商條件卻已遠超過聲請人所能負擔，且
    聲請人之子為一多重障礙人士，隨其年紀增長，因而增加語
    言治療及職能復健等治療費用，皆致聲請人無力繼續履行上
    開協商方案，故有消費者債務清理條例第151條第5項但書所
    定不可歸責於己之事由，致履行協商還款方案顯有重大困難
    ，且其無擔保或無優先權之債務總額未逾1,200萬元，復未
    經法院裁定開始清算程式或宣告破產云云。
三、經查：據聲請人陳稱其須繳納房貸及車貸共11200元，惟上
    開財產皆屬其配偶所有，則此部分支出應予剔除；又聲請人
    主張每月需負擔其父之扶養費2000元，然查其父名下不動產
    約價值300多萬元，顯無由聲請人扶養之必要，此部分亦不
    應計入聲請人之生活必要支出；再者，其子雖為多重障礙人
    士，但領有彰化縣政府身心障礙補助每月4000元，此部分自
    應計入聲請人之收入，是以，聲請人收入即為每月56272 元
    ，又其得主張其與配偶及一子之必要生活支出應為30900 元
    ，扣除後每月尚有25372元，仍足以履行前開協商條件，則
    聲請人主張協商金額過鉅，致其收入扣除金融機構債權人協
    商金額及每月應償還非金融機構債權人金額後，已不足維持
    其生活之詞，顯非真實，為無理由。
四、綜上所述，聲請人所主張而可採認之必要生活費用應為3090
    0元，業如前述，則以聲請人每月約56272元之收入，扣除其
    前與金融機構債權人間協商成立之債務清償方案每月應繳金
    額22906元後，尚有餘額33366元，顯可維持聲請人與家屬必
    要之生活。此外，債務人亦未能再提出係因不可歸責於己之
    事由，致履行上開協商內容顯有重大困難之其他證據，其主
    張不足採信。是以，本件更生聲請不具消費者債務清理條例
    第151條第5項但書所定因不可歸責於己之事由致履行顯有重
    大困難之特別要件，故其聲請並無理由，應予駁回。
五、據上論結，本件債務人聲請更生，既違背本條例第151條第5
    項但書及同條例第6項之規定，且上開欠缺又屬無從補正，
    依上說明，自應駁回其更生之聲請，爰裁定如主文。
中    華    民    國    97    年    8    月     19    日
                  民事第一庭    法  官   葛永輝
以上正本係照原本作成。
如不服本裁定，應於裁定送達後10日內，以書狀向本院提出抗告
，並繳納抗告費新臺幣1千元。
中    華    民    國    97    年    8    月     19    日
                                書記官   楊美芳


司法院資訊處製作；財團法人民間司法改革基金會備份。
